【裁判字號】    97,訴,2286
【裁判日期】    980227
【裁判案由】    毒品危害防制條例
【裁判全文】
臺灣臺北地方法院刑事判決              97年度訴字第2286號
公  訴  人  臺灣臺北地方法院檢察署檢察官
被      告  甲○○
選任辯護人  陳石山律師
            游涵歆律師
上列被告因違反毒品危害防制條例案件，經檢察官提起公訴（97
年度偵字第24138 號），本院判決如下：
    主  文
甲○○販賣第三級毒品，處有期徒刑伍年，扣案之行動電話壹具
沒收，犯罪所得之財物新臺幣伍仟元沒收，如全部或一部不能沒
收時，以其財產抵償之；又販賣第三級毒品未遂，處有期徒刑貳
年陸月，扣案之第三級毒品愷他命貳拾壹包（合計驗餘淨重貳拾
壹點玖陸伍公克）、包裝用塑膠袋貳拾參個及行動電話壹具均沒
收。應執行有期徒刑伍年拾月，扣案之第三級毒品愷他命貳拾壹
包（合計驗餘淨重貳拾壹點玖陸伍公克）、包裝用塑膠袋貳拾參
個及行動電話壹具均沒收，犯罪所得之財物新臺幣伍仟元沒收，
如全部或一部不能沒收時，以其財產抵償之。
    事  實
一、甲○○明知愷他命（即Ketamine，俗稱Ｋ他命）屬毒品危害
    防制條例第2 條第2 項第3 款所列管之第三級毒品，依法不
    得販賣，竟意圖營利，基於販賣第三級毒品之犯意，於民國
    97年10月13日晚間8 時30分許，以其所有門號0000000000號
    行動電話與乙○○聯絡後，相約在乙○○位於臺北市中山區
    ○○○路263 號5 樓之5 之住處樓下，以新臺幣（下同）50
    00元之代價，將第三級毒品愷他命共11包販賣予乙○○（每
    包約1 公克，其中1 包愷他命為買10包所附贈）而得款5000
    元。嗣乙○○於同年10月30日下午5 時許，在前揭住處為警
    查獲其持有第三級毒品愷他命4 包等物，乙○○為配合警方
    查緝辦案，遂以0000000000號行動電話撥打甲○○持用之00
    00000000號行動電話，佯裝欲再度購買第三級毒品愷他命，
    甲○○乃基於販賣第三級毒品以營利之犯意，於同日晚間6
    時30分許，攜帶第三級毒品愷他命共21包前往赴約，旋為現
    場埋伏之警察在臺北市中山區○○○路259 巷口當場查獲而
    未遂，並自甲○○身上扣得愷他命21包（合計數量21.968公
    克、驗餘淨重21.965公克）、包裝用塑膠袋23個及供販毒聯
    絡用之門號0000000000號行動電話1 具。
二、案經臺北市政府警察局中山分局報請臺灣臺北地方法院檢察
    署檢察官偵查起訴。
    理  由
一、證據能力部分：
（一）按被告以外之人於審判外之言詞或書面陳述，除法律有規
      定者外，不得作為證據；又被告以外之人於偵查中向檢察
      官所為之陳述，除顯有不可信之情況者外，得為證據，刑
      事訴訟法第159 條第1 項、第159 條之1 第2 項分別定有
      明文。本件證人乙○○於偵查中向檢察官所為之具結陳述
      ，經核並無顯不可信之情況，且被告之辯護人於本院審理
      中亦捨棄傳喚該證人以行使對質詰問權，揆諸前開規定，
      證人乙○○於檢察官偵訊時之證述，自具有證據能力，合
      先敘明。
（二）又本院認定事實所引用之下列毒品鑑定書、濫用藥物檢驗
      報告等，乃依法定程序所為之鑑定，且被告甲○○及辯護
      人對於證據能力均表示無意見，自均有證據能力。
二、上揭犯罪事實，業據被告甲○○於本院審理中坦承不諱，核
    與證人乙○○於檢察官偵訊及本院所證述：伊於97年10月13
    日晚間，以5000元之代價，向被告購買第三級毒品愷他命11
    包（其中1 包為附贈），於同月30日遭警查獲後，為配合警
    方辦案，故打電話給被告佯裝購買愷他命而約被告出面等情
    相符，並有臺北市政府中山分局搜索扣押筆錄、扣押物品目
    錄表、電話通聯調閱查詢單、通聯記錄查詢磁片及列印資料
    、臺北市政府警察局偵辦毒品案件尿液檢體委驗單、臺灣尖
    端先進生技醫藥股份有限公司濫用藥物檢驗報告附卷可稽，
    復有扣案被告用以聯絡證人乙○○之門號0000000000號行動
    電話1 具可佐。又警方自被告身上所查扣疑似愷他命粉末21
    包，經鑑定結果，確均檢出第三級毒品愷他命成分（含23個
    塑膠袋，合計數量21.968公克、驗餘淨重21.965公克），有
    行政院衛生署管制藥品管理局鑑定書（管檢字第0970011300
    號）在卷可參，且警方自證人乙○○住處查扣之愷他命經鑑
    驗結果，亦確為第三級毒品愷他命無誤，有行政院衛生署管
    制藥品管理局鑑定書（管檢字第0970011301號）可參，足認
    被告之任意性自白供述均有積極證據可資補強其真實性，應
    堪採憑。本件事證明確，被告前揭販賣毒品之犯行，均堪認
    定。
三、論罪科刑之理由：
（一）按愷他命係屬毒品危害防制條例第2 條第2 項第3 款所規
      定之第三級毒品，不得非法販賣，故核被告於97年10月13
      日晚間販賣愷他命予證人乙○○之所為，係犯毒品危害防
      制條例第4 條第3 項之販賣第三級毒品罪。
（二）按毒品危害防制條例所謂販賣行為，不以販入後復行賣出
      為必要，祗要以營利意思為目的，而有販入或賣出二者其
      一之行為，即足構成，行為人持有毒品，有以主觀上營利
      售賣意圖而販入毒品，其雖未及賣出，仍應論以販賣毒品
      罪既遂罪責；或非以營利售賣意圖而販入，或因其他原因
      而持有毒品，嗣起意圖利售賣，著手於販賣行為未及賣出
      ，即應成立販賣毒品未遂罪責（最高法院90年度臺上字第
      1898號判決意旨參照）。本件關於被告於97年10月30日為
      警查獲毒品部分，並無證據證明被告係意圖營利而販入扣
      案之愷他命，且該部分係警察為查緝辦案而要求證人乙○
      ○配合，由證人乙○○打電話向被告佯稱購買毒品，以求
      人贓俱獲，此經證人乙○○證述明確，事實上兩人不能真
      正完成毒品交易，嗣被告起意販售並攜帶愷他命毒品前往
      赴約，已著手於交易行為，惟未及販出即為警查獲，應屬
      販賣未遂。是核被告此部分所為，係犯毒品危害防制條例
      第4 條第6 項、第3 項之販賣第三級毒品未遂罪。起訴意
      旨雖漏列被告所犯上開販賣第三級毒品未遂罪之法條（犯
      罪事實已有記載），然業經本院於本院審理中依法告知，
      並不影響被告之防禦權，附此敘明。又被告所犯販賣第三
      級毒品未遂罪部分，爰依刑法第25條第2 項之規定，按既
      遂犯之刑減輕之。
（三）被告所為上開販賣第三級毒品既遂、未遂犯行，犯意各別
      ，行為不同，應予分論併罰。
（四）爰審酌被告明知第三級毒品愷他命具有成癮性、濫用性及
      危害性，竟意圖營利，販賣予他人施用，所為足以擴散毒
      品並增加施用毒品之人口，並戕害購毒者之身心健康，惟
      念及被告於查獲之初雖否認犯行，但最終於本院審理中坦
      認犯行之態度，並參酌被告年輕識淺，販賣對象僅有一人
      ，犯罪情節尚非惡重，販毒所得之金額非高，且其並無犯
      罪前科，有臺灣高等法院被告前案紀錄表在卷可按，其素
      行尚可，與其販賣毒品之動機、手段、智識程度及生活狀
      況等一切情狀，分別量處如主文所示之刑，並定其應執行
      刑，以示懲儆。
（五）按刑法第59條之酌量減輕其刑，必於犯罪之情狀，在客觀
      上足以引起一般同情，認為即予宣告法定低度刑期，猶嫌
      過重者，始有其適用。本件被告之辯護人雖以被告並無犯
      罪前科，且行為之對象僅有一人，與一般大量出售毒品賺
      取利潤之人有所區別，被告之惡性沒有達重大程度，似有
      情輕法重之情形，故請求依刑法第59條酌減其刑云云。然
      被告明知販賣毒品為法令所嚴禁之行為，竟為圖牟利，販
      售第三級毒品予他人，因此增加毒品之施用人口，戕害國
      人之身心健康，且本案所查獲之第三級毒品愷他命共21包
      ，數量非少，雖被告僅有1 次販賣毒品既遂之行為，然所
      為顯已對國民健康造成實質危害，是依其所涉犯罪之情節
      ，客觀上尚難足以引起一般人之同情，亦無可憫恕之情狀
      存在，是辯護人以被告所涉犯罪情節並非重大，請求依刑
      法第59條減輕其刑云云，並無理由，併此敘明。
四、扣案物及犯罪所得之沒收：
（一）本件扣案之愷他命21包（合計數量21.968公克、驗餘淨重
      21.965公克），均為查獲之第三級毒品，已如前述。按依
      毒品危害防制條例第18條第1 項前段之規定，應予沒收銷
      燬之毒品，以經查獲之第一、二級毒品為限。又毒品依其
      成癮性、濫用性及對社會危害性，共分為四級，上開條例
      並就製造、運輸、販賣、意圖販賣而持有、以非法方法使
      人施用、引誘他人施用及轉讓不同等級之毒品等行為，分
      別定其處罰。至施用或持有第三、四級毒品，因其可罰性
      較低，故未設處罰之規定，僅就施用及持有第一、二級毒
      品科以刑罰。然鑑於第三、四級毒品均係管制藥品，特於
      同條例第11條之1 明定無正當理由，不得擅自持有；第18
      條第1 項後段復規定查獲之第三、四級毒品，無正當理由
      而擅自持有者，沒入銷燬之。從而，依同條例第18條第1
      項後段應沒入銷燬之毒品，專指查獲施用或持有之第三、
      四級毒品而言；倘係查獲製造、運輸、販賣、意圖販賣而
      持有、以非法方法使人施用、引誘他人施用或轉讓第三、
      四級毒品，既屬同條例相關法條明文規定處罰之犯罪行為
      ，即非該條項應依行政程序沒入銷燬之範圍。又同條例第
      19條第1 項所定「供犯罪所用或因犯罪所得之物」，係指
      犯第4 條至第9 條、第12條、第13條或第14條第1 項、第
      2 項之罪所用或所得之物，不包括毒品本身在內，是尚不
      得援用此項規定為第三、四級毒品之沒收依據。再同條例
      對於查獲之製造、運輸、販賣、意圖販賣而持有、以非法
      方法使人施用、引誘他人施用及轉讓第三、四級毒品之沒
      收，並無特別規定，如其行為已構成犯罪，則該毒品即屬
      不受法律保護之違禁物，應回歸刑法之適用，依刑法第38
      條第1 項第1 款之規定沒收之（最高法院96年度台上字第
      727 號判決參照）。是依上開說明，扣案之第三級毒品愷
      他命21包，均屬不受法律保護之違禁物，應依刑法第38條
      第1 項第1 款之規定均沒收之。
（二）又按犯販賣毒品罪所查獲之毒品，其包裝有防止毒品裸露
      、逸出及潮濕之功用，並便於攜帶，係供販賣毒品所用之
      物，倘其包裝與毒品可以析離，自應依毒品危害防制條例
      第19條第1 項宣告沒收。查扣案之第三級毒品愷他命之包
      裝袋共23個，依卷附照片所示（見偵卷第50頁），顯然可
      以析離，且為被告所有供販賣第三級毒品所用之物；及扣
      案之門號0000000000號行動電話1 具，亦為被告所有供聯
      絡販毒所用之物，均應依毒品危害防制條例第19條第1 項
      規定併予宣告沒收之。
（三）另被告販賣第三級毒品予證人乙○○所得現款5000元，為
      被告因犯罪所得之財物，自應依毒品危害防制條例第19條
      第1 項之規定予以宣告沒收，如全部或一部不能沒收時，
      以其財產抵償之。
據上論斷，應依刑事訴訟法第299 條第1 項前段，毒品危害防制
條例第4 條第3 項、第6 項、第19條第1 項，刑法第11條前段、
第25條第2 項、第51條第5 款、第38條第1 項第1 款，判決如主
文。
本案經檢察官王育珍到庭執行職務。
中    華    民    國    98    年    2     月    27    日
                  刑事第十九庭審判長法  官  施添寶
                                    法  官  紀文惠
                                    法  官  吳俊龍
上正本證明與原本無異。
如不服本判決應於收受送達後10日內向本院提出上訴書狀，並應
敘述具體理由；其未敘述上訴理由者，應於上訴期間屆滿後20日
內向本院補提理由書（均須按他造當事人之人數附繕）「切勿逕
送上級法院」。
                                    書記官  劉俊源
中    華    民    國    98    年    2     月    27    日
附錄本件論罪科刑法條：
毒品危害防制條例第4條
製造、運輸、販賣第一級毒品者，處死刑或無期徒刑；處無期徒
刑者，得併科新臺幣1 千萬元以下罰金。
製造、運輸、販賣第二級毒品者，處無期徒刑或7 年以上有期徒
刑，得併科新臺幣7 百萬元以下罰金。
製造、運輸、販賣第三級毒品者，處5 年以上有期徒刑，得併科
新臺幣5 百萬元以下罰金。
製造、運輸、販賣第四級毒品者，處3 年以上10年以下有期徒刑
，得併科新臺幣3 百萬元以下罰金。
製造、運輸、販賣專供製造或施用毒品之器具者，處1 年以上7
年以下有期徒刑，得併科新臺幣1 百萬元以下罰金。
前五項之未遂犯罰之。


司法院資訊處製作；財團法人民間司法改革基金會備份。
